臺灣桃園地方法院刑事判決　　　　　　　　93年度自字第23號
自　訴　人　丙○○
　　　　　　乙○○
自訴代理人　應明銓律師
被　　　告　丁○○
選任辯護人　呂理胡律師
上列被告因誣告案件，經自訴人等提起自訴，本院判決如下︰
    主  文
丁○○無罪。
    理  由
一、自訴意旨略以：被告丁○○明知坐落桃園縣中壢市○○段四
    五地號土地所有權應有部分一千九百二十分之九十六、同段
    四七地號土地所有權應有部分十分之二、其上門牌號碼桃園
    縣中壢市青埔里二鄰青埔二十號房屋（下稱系爭土地、房屋
    ）之所有權為自訴人丙○○、乙○○之父呂秀成所有，自訴
    人等有權依桃園縣政府辦理之「高速鐵路桃園車站特定區區
    段徵收用地」而自動拆除系爭房屋，以領取桃園縣政府所發
    放之房屋徵收補償費及自動拆遷獎勵金，且自訴人等於八十
    九年四月三十日十一時三十分許，對系爭房屋之拆除行為並
    未毀損任何被告所有之物品，或有任何妨礙被告自由之情事
    ，惟被告卻故意誣指自訴人等毀損房屋、物品及妨害自由等
    罪名，藉以要脅呂秀成須將房屋徵收補償費及自動拆遷獎勵
    金分出一半給付予被告，嗣該案經臺灣高等法院以九十二年
    度上易字第二七四六號刑事判決無罪確定在案。因認被告涉
    有刑法誣告罪嫌云云。
二、按犯罪事實應依證據認定之，無證據不得認定犯罪事實，刑
    事訴訟法第一百五十四條第二項定有明文。次按事實之認定
    ，應憑證據，如未能發現相當證據，或證據不足以證明，自
    不能以推測或擬制之方法，以為裁判基礎（最高法院四十年
    臺上字第八六號判例意旨參照）。又認定不利於被告之事實
    ，須依積極證據，苟積極證據不足為不利於被告事實之認定
    時，即應為有利於被告之認定，更不必有何有利之證據（最
    高法院三十年上字第八一六號判例意旨參照）。次按刑法第
    一百六十九條誣告罪名之成立，以意圖他人受刑事處分或懲
    戒處分，而為虛偽之告訴告發報告者為要件。所謂虛偽係指
    明知無此事實故意捏造而言，若告訴人誤認有此事實或以為
    有此嫌疑，以致不能證明其所訴之事實為真實，縱被訴人不
    負刑責，而告訴人本缺乏誣告之故意，亦難成立誣告罪名（
    最高法院二十二年上字第三三六八號判例、四十年台上字第
    八十八號判例意旨可資參照）。自訴人認被告涉有前開罪嫌
    ，係以：證人呂秀成並未出售系爭土地、房屋予被告，而臺
    灣桃園地方法院檢察署檢察官偵辦被告告訴自訴人等涉有毀
    損等罪嫌乙案時，曾命警員至現場開挖，並未發現被告所指
    稱遭壓毀之衣櫥二個、鐵衣櫃一個、照片等物品，且證人戊○○、己○○亦證稱其到現場查看時，並未看見系爭房屋內
    有上述物品，該案並經臺灣高等法院以九十二年度上易字第
    二七四六號判決無罪確定在案，自訴人等於拆屋時亦無任何
    妨害自由之犯行，為其主要論據。
三、訊據被告丁○○堅決否認有虛偽捏造不實事項而為申告之犯
    行，略以：呂秀成所有之土地與系爭房屋之大廳部分是六十
    四年間呂秀成之母呂張梅英代理呂秀成與伊簽訂買賣契約，
    出售予伊，丙○○、乙○○未經伊同意，即叫人拆除房屋，
    伊所申告者全係事實等語置辯。經查：
（一）門牌號碼桃園縣中壢市青埔里二鄰青埔二十號房屋為一三
      合院建物，為自訴人等之父呂秀成、被告丁○○、案外人
      呂石旺所共有，應有部分各為三分之一，呂秀成、丁○○
      、呂石旺就該建物訂有分管協議，由呂秀成使用大廳部分
      房屋，丁○○使用左側廂房，呂石旺使用右側廂房乙節，
      此為自訴人丙○○、被告丁○○均陳明在卷，並有土地、
      建物登記謄本在卷可參。而自訴人丙○○、乙○○於八十
      九年四月三十日曾僱工拆除系爭房屋大廳部分之房屋，此
      亦為自訴人等所自承在卷。自訴意旨雖指稱被告丁○○明
      知系爭房屋之大廳部分房屋業已協議由呂秀成分管使用，
      丁○○對之並無管理、使用之權，卻虛捏呂秀成早於六十
      四年十一月二十七日將該部分房屋出售予伊之不實事項，
      而誣指自訴人等毀損其所有之房屋，然坐落桃園縣中壢市
      ○○段四五地號土地、應有部分一千九百二十分之九十六
      、同段四七地號土地、應有部分十分之二及其上房屋全部
      ，業由呂秀成於六十四年十一月二十七日出售予被告丁○○，就土地部分嗣於六十八年四月二十日申請辦理移轉登
      記予被告之子甲○○，此有不動產買賣契約書、買賣所有
      權移轉契約書在卷可參。證人呂秀成就此證稱：伊不曾同
      意出售伊所分管之房屋及所有之土地給丁○○，該不動產
      買賣契約書、所有權移轉契約書不是伊所簽立，指紋、印
      章部分也不是伊蓋的等語，而經檢察官將該不動產買賣契
      約書上「呂秀成」簽名下方所按捺之指紋與證人呂秀成之
      指紋送請內政部警政署刑事警察局鑑定結果，二者並不相
      符，有該局八十九年七月四日（八九）刑紋字第八三九二
      八號函一份附卷足參（見八十九年度他字第九三三號偵查
      卷宗第五九頁），被告丁○○對此則辯稱：該不動產買賣
      契約書是呂秀成之母呂張梅英與伊簽訂的，簽約時呂秀成
      並不在場等語，而證人呂秀成雖否認曾同意出售系爭土地
      、房屋之大廳部分予被告，然證人呂秀成為自訴人丙○○
      、乙○○之父，且與被告間因系爭房屋之徵收補償費及自
      動拆遷獎勵金應歸屬何人而發生糾紛，而呂張梅英業已於
      七十五年間死亡，此經證人呂秀成陳明在卷，本院已無從
      傳喚，證人呂秀成究有無授權呂張梅英出售前開房地，實
      難僅憑證人呂秀成之證詞即率予認定。另證人即承辦上開
      不動產買賣事宜之代書李騰輝於臺灣桃園地方法院檢察署
      檢察官偵辦被告丁○○被訴偽造文書案件時結證稱：簽訂
      契約時，有一位老太婆和丁○○在場，賣方只有拿土地權
      狀，沒有房屋權狀，在契約內容第五條有註明契稅、增值
      稅等由賣方負擔，伊當時還有特別問過，他們是說連土地
      上的房屋一起賣，後來在六十八年時伊有幫丁○○辦理土
      地部分的過戶手續，房屋部分因為欠缺證件，後來就不了
      了之等語，則不論呂張梅英出售前開土地與房屋予被告丁○○，事前有無經過呂秀成之同意，並無積極證據足證被
      告主觀上對之知之甚詳，而呂張梅英既係呂秀成之母，且
      於簽約時又出示系爭土地部分之所有權狀，被告丁○○因
      而認呂張梅英係有權出售前開土地、房屋，此並不違常情
      。至何以嗣後遲至六十八年間僅就土地部分辦理移轉登記
      ，因辦理移轉登記本需賣方即呂張梅英之配合始能辦理相
      關手續，縱因呂張梅英之拖延以致遲至六十八年始就土地
      部分辦理所有權移轉登記，然在別無其他積極證據足資佐
      證之情形下，尚難僅憑此即遽認被告主觀上確有前開不動
      產買賣契約係屬無效之認知，卻仍虛捏事實誣告自訴人等
      。
（二）系爭房屋之大廳部分於八十九年四月三十日經自訴人等僱
      工拆除後，經臺灣桃園地方法院檢察署檢察官命桃園縣政
      府警察局中壢分局（以下簡稱中壢分局）警員會同被告丁○○、自訴人丙○○於八十九年七月十八日十四時三十分
      許至現場開挖會勘結果，有彈簧墊、棉被、衣櫥、電鍋、
      床罩、小鍋子、飲水機、女用皮包、躺椅、皮質椅、木質
      椅、馬達各一個、布料一批、照片二張、成人紙尿褲二包
      、鐵椅六張（以下稱系爭物品），此有該局八十九年七月
      二十八日中警分刑字第一七九七三號函一紙、現場照片十
      七幀（見八十九年度他字第九三三號偵查卷宗第八六至九
      二頁）在卷可按。自訴意旨雖主張系爭房屋之大廳於拆除
      時，屋內並無前開系爭物品，前開系爭物品應係被告於該
      房屋遭拆除後，自行置入磚瓦等廢棄物之中云云，並提出
      證人戊○○、己○○於本院、臺灣高等法院審理自訴人等
      被訴毀損案件時之證詞為證，而證人戊○○雖於本院審理
      自訴人等被訴毀損案件時證稱：伊在系爭房屋拆除前曾到
      過該處，也有進去過正廳，但沒有見過屋內有起訴書附表
      所列之物品（即系爭物品）等語，證人己○○於臺灣高等
      法院審理時則結證稱：伊是丙○○的朋友，伊於八十九年
      四月三十日曾和丙○○一起到現場，也有進入系爭房屋，
      當時屋裡面很雜亂，伊只看到屋內有一些塑膠品及一些雜
      物，但沒看到系爭物品等語，惟證人戊○○於本院審理時
      則結證稱：伊當時是擔任桃園縣議員，因為接到丙○○之
      陳情，所以伊有到現場去查看，伊去時該三合院之正廳還
      沒有拆除，印象中伊有進到正廳內看，但沒有進到正廳左
      右二邊延伸之房間內看等語，足見證人戊○○並未見到系
      爭房屋大廳之全貌。而證人己○○雖證稱並未看見屋內有
      系爭物品存在，惟系爭物品多數屬體積不大之物品，且斯
      時屋內非常雜亂，此經證人己○○證述明確，核與自訴人
      等於臺灣桃園地方法院檢察署檢察官偵辦渠等被訴毀損等
      案件，於八十九年六月二十日偵訊時所提供之照片（置於
      八十九年度他字第九三三號偵查卷宗第四十頁之證物袋內
      ）所示情形相符，證人己○○既僅係自訴人丙○○之友人
      ，與自訴人等與被告間之糾紛無關，衡情自不會逐一檢視
      、翻查並詳細記憶系爭房屋大廳內究有何物品存在，再佐
      以自訴人丙○○於臺灣桃園地方法院檢察署檢察官偵辦渠
      等被訴毀損等案件，於八十九年八月十五日偵訊時，經檢
      察官提示中壢分局警員於八十九年七月十八日十四時三十
      分許至桃園縣中壢市青埔里二鄰二十號開挖會勘結果之物
      品清單，並詢問清單上所列物品係何人所有時，答稱：是
      我祖母留下來的，衣櫥、椅子、相片、彈簧床、布料一批
      等等，不是我祖母的等語（見八十九年度他字第九三三號
      偵查卷宗第六七頁反面），此與本件自訴意旨主張系爭房
      屋大廳內於拆除當時根本無任何系爭物品存在乙節，並不
      相符，且衡諸常情，若被告確欲虛捏事實誣陷自訴人等，
      而在系爭房屋大廳部分遭拆除後，猶大費周章至現場置入
      系爭物品，衡情所置入物品應會與告訴狀內所列物品完全
      相符，方能達到誣陷自訴人等之目的，是尚難依證人戊○○、己○○之證詞，即認系爭房屋大廳部分於八十九年四
      月三十日拆除時，屋內並無任何系爭物品留存，系爭物品
      係被告於該房屋拆除後始置入磚瓦等廢棄物中。至系爭物
      品雖與被告提出毀損等告訴時，告訴狀中所列之衣櫥二個
      、鐵衣櫃、梳妝台各一個、大理石桌椅一組、里長辦公室
      桌椅一批、公文鐵櫃一個、會議桌一張、被告之母呂江阿
      色遺留之首飾物品一批，並不一致，然觀諸告訴狀之內容
      ，係寫明：．．．．屋內傢俱例如衣櫥二個、鐵衣櫃乙個
      ．．．．其他告訴人及家人的家私物品等皆尚在屋內，證
      人即拆屋時亦在現場之被告之子甲○○於本院審理時亦證
      稱：告訴狀中所列之物品係伊憑記憶寫出來的等語（見本
      院九十年度易字第二三三九號刑事卷宗第一００頁），顯
      見被告丁○○對於屋內究竟有何物品留存，並無法一一清
      楚記憶，故在告訴狀中尚陳明「其他告訴人及家人的家私
      物品等皆尚在屋內」，告訴代理人於檢察官詢問遭毀損之
      物品為何時，亦陳稱：目前東西壓在下面，詳細物品尚須
      清理等語（見八十九年度他字第九三三號偵查卷宗第二十
      六頁正面），被告就此提出告訴，其意當係請檢察官依法
      查明屋內有何物品遭壓毀，尚難因開挖出之系爭物品與告
      訴狀中所列物品並非一致，即遽認被告確有虛捏事實誣告
      之犯意。
（三）本件自訴人等於八十九年四月三十日至上址拆除系爭房屋
      大廳部分時，係帶同為數不少之人同往，此有現場照片二
      幀（見八十九年度他字第九三三號偵查卷宗第二十頁）在
      卷可按，另自訴人丙○○於偵查中陳稱：伊當時到現場時
      ，甲○○也在場，伊告訴他說今天要拆屋，甲○○說要帶
      呂秀成到場才可拆等語（見同前偵查卷宗第二十五頁正面
      ），於本院審理時陳稱：當天伊有請甲○○可以去請管區
      來，後來伊和甲○○也都有到派出所去備案製作筆錄，只
      是筆錄後來找不到了等語（見本院九十四年十月二十五日
      審理筆錄），足徵自訴人等於八十九年四月三十日至前開
      地點欲拆除系爭房屋大廳時，證人甲○○並未同意，被告
      因認自訴人等偕為數不少之人到場，且未經其與甲○○之
      同意，即拆除系爭房屋之大廳，故而提出妨害自由之告訴
      ，縱因檢察官以自訴人等之行為尚未達施以強暴、脅迫之
      程度，而認渠等此部分之罪嫌不足，亦難憑此即認被告有
      明知並無其事，卻故意虛偽捏造不實事項而誣指自訴人等
      之犯行。
四、綜上所述，本件依自訴人等所提事證，無從證明被告確有明
    知無此事實而故意虛偽捏造之誣告犯行。此外，復查無其他
    積極證據足以認定被告有自訴人等所指之前開犯罪事實，不
    能證明被告犯罪，自應諭知無罪之判決。
據上論斷，應依刑事訴訟法第三百四十三條、第三百零一條第一
項，判決如主文。
中　　華　　民　　國　　94　　年　　11　　月　　8 　　日
                  刑事第十庭  審判長法　官    江德民
                  　                法  官    柯姿佐
                                    法  官    蔡和憲
上正本證明與原本無異。
如不服本判決書，應於送達後十日內，向本院提出上訴狀。
                                    書記官    常毓生
中　　華　　民　　國　　94　　年　　11　　月　　8 　　日
